臺灣臺北地方法院刑事判決　　　　　　95年度交易字第806號
公　訴　人　臺灣臺北地方法院檢察署檢察官
被　　　告　甲○○
上列被告因過失傷害案件，經檢察官提起公訴（95年度偵字第13
965號），本院判決如下：
    主    文
甲○○無罪。
    理    由
一、公訴意旨略以：被告甲○○於民國九十五年四月十八日下午
    四時許，駕駛車牌號碼ＥＢ－一三六七號自用小客車，沿臺
    北市○○區○○路五段一五○巷由南往北方向行駛，途經臺
    北市○○區○○路五段一五○巷四○一弄與同市○○路二五
    三巷四弄路口時，原應注意車輛於行經無號誌路口時，應減
    速慢行做隨時停車之準備，而按當時情況，亦無不能注意之
    情事，竟疏未注意及此，於行經上開路口時未能減速慢行，
    適有證人即告訴人乙○○（下逕稱其名）騎乘車號ＮＲ五－
    ○一六號重型機車，沿臺北市○○區○○路二五三巷四弄由
    西向東方向行駛，行駛至上開路口時，其右側車身遂遭被告
    所駕駛車輛之前車頭撞擊，乙○○因而人車倒地，並因此受
    有頭部外傷併腦震盪症候群、顏面擦傷撕裂傷（縫線三公分
    ）、右側上額骨骨折、牙齒撞傷搖動及胸部挫傷之傷害。因
    認被告涉有刑法第二百八十四條第一項前段之過失傷害犯嫌
    云云。
二、按「犯罪事實應依證據認定之，無證據不得認定其犯罪事實
    。」、「不能證明被告犯罪者．．．應諭知無罪之判決。」
    刑事訴訟法第一百五十四條第二項、第三百零一條第一項分
    別定有明文。次按認定犯罪事實應憑積極證據，倘積極證據
    不足以為不利於被告事實之認定時，即應為有利被告之認定
    ，更不必有何有利之證據。
三、公訴人認被告涉有過失傷害之犯嫌，無非以：(一)乙○○指訴
    綦詳。(二)臺北市政府警察局交通警察大隊道路交通事故初步
    分析研判表、道路交通事故現場圖、臺北市政府警察局信義
    分局交通分隊道路交通事故補充資料表、臺北市政府警察局
    信義交通分隊Ａ２類道路交通事故調查報告表之紀錄、乙○
    ○提出之診斷證明書。證明本案車禍之發生與乙○○受傷之
    事實。惟訊據被告堅詞否認有何公訴人所指犯行，辯稱：本
    案車禍發生時，伊車速很慢，且擁有路權，是乙○○騎車太
    快，衝過來撞到伊所駕駛的車輛，伊當時雖然在找停車位，
    但經過路口都有減速注意有無來車，是因為乙○○車速太快
    才會來不及防範，發生車禍很難說全歸咎於哪一方，但伊已
    盡相當注意義務，伊沒有過失等語。經查：
  (一)「發生車禍是在我公司前方十五公尺處發生，就是臺北市○
    ○路二五三巷四弄，當時我的行向是沿松仁路由西向東行駛
    ，時速大約二、三十公里，騎到信義路五段發生車禍，那個
    路口比較窄，我已經超過路口的中心點，我被被告由信義路
    口開過來的車子撞到右後方，我人飛出去．．．」、「被告
    車速應該有五、六十公里，行向被告是由我的右方來。」、
    「（問：經過路口時，有無注意到被告的車？）答：沒有特
    別注意到。」、「（問：如何判斷被告的車速？）答：那是
    我被撞的感覺。覺得車速應該很快。」等情，固為乙○○指
    訴不移（本院卷第二七、二八頁參照）。但既然乙○○根本
    未及注意被告所駕車輛如何出現，全憑「被撞的感覺」而推
    斷本案車禍發生時被告車速，因現今並無客觀或科學上數據
    足以由「某人被撞的感覺」認定撞擊車輛之車速，又無資料
    足認乙○○有何特殊經驗法則，可經由「被撞的感覺」推斷
    撞擊車輛之車速，依據刑事訴訟法第一百六十條規定，不得
    作為證明被告有罪之證據。次查，臺北市○○路二五三巷四
    弄寬約八點二公尺，有道路交通事故現場圖在卷可稽（臺灣
    臺北地方法院檢察署九十五年度偵字第一三九六五號卷第四
    九頁參照）。而本案車禍發生時，乙○○已騎乘機車到達臺
    北市○○區○○路五段一五○巷四○一弄與同市○○路二五
    三巷四弄路口之中心線乙節，亦據乙○○證述明確，核與被
    告自行提出，案發時於現場以手機拍攝之照片列印內容相符
    （本院卷第四二至四六頁參照），堪信為真實。又案發地點
    為市區道路○路面鋪設柏油，路面狀態乾燥，無缺陷，地面
    無被告所駕駛汽車之煞車痕等情，有道路交通事故調查報告
    表(一)、及道路交通事故現場圖附卷足證（上開偵查卷第二九
    、四九頁參照）。參酌交通部六十六年十月二十七日交路（
    六六）字第一○二七五號函附「汽車行駛距離及反應距離一
    覽表」，與前司法行政部函轉交通部道路交通安全督導會訂
    「一般公路汽車煞車距離、行車速度對照表」，如被告所駕
    駛汽車於撞擊前車速達時速五十至六十公里，則反應距離為
    十點四至十二點四八公尺，煞停距離至少為十一點五至十六
    點六公尺。既然被告與乙○○均稱發生車禍時未注意到他方
    車輛，依前述科學實驗結果之論理法則，被告所駕駛之汽車
    行經該路口之時速如達五、六十公里，在案發路口中間與乙
    ○○所騎乘機車相撞後，不可能在地面未留下煞車痕之情形
    下，停滯於路口中間，而必然將因慣性定律，繼續向前行駛
    或推擠乙○○人車越過路口之中心線。足認本案車禍發生時
    ，被告所駕駛之汽車時速並無如乙○○所稱達五、六十公里
    ，且車速甚為緩慢，始能在撞擊點附近立刻停下。至於乙○
    ○所騎乘之機車於撞擊倒地後，仍因摩擦地面造成五點六公
    尺刮地痕之事實，雖有前述道路交通事故現場圖可考，但此
    一客觀結果，可能是被告車速過快，亦可能係乙○○騎車之
    速度過快所造成。如前所述，被告車速並未如乙○○所指有
    過高情事，且依經驗法則、論理法則，被告車速應甚緩慢，
    則被告辯稱是乙○○騎車太快，衝過來撞到伊所駕駛的車輛
    等語，即可採信。
  (二)刑法上之過失，係指行為人按其情節應注意，並能注意而不
    注意者，或行為人對於構成要件事實，雖預見其能發生而確
    信其不發生者而言。是刑法上過失行為之成立，應以行為人
    對該過失行為所生之構成要件結果、因果歷程有客觀預見可
    能性及主觀預見可能性，且行為人基於此預見之可能性而有
    違反客觀上之注意義務而致構成要件事實發生者，始克當之
    。又所謂「應注意」之客觀注意義務，應以社會通常一般人
    之注意能力為上限，如經證明行為人雖已盡相當之注意義務
    ，但仍不免於結果之發生，縱對於結果之發生有所疏失，仍
    非刑法上所稱之過失。再按汽車駕駛人如對於防止危險發生
    之相關交通法令之規定，業已遵守，並盡相當之注意義務以
    防止危險發生，則對於不可知之他方違規行為並無預防之義
    務，若因此發生交通事故即得不負過失責任。查「（問：該
    處是一個路口，莊開至路口有暫停看左右來車？）答：有。
    」、「當時我坐在被告車上的助手席，．．．，我們開車的
    速度很慢，因為我們經過十字路口有突起路面，我們也注意
    到，所以時速很慢，但是實際速度我不知道，．．．，告訴
    人的車速很快，往我們左手邊衝過來，．．．」等情，業據
    證人黃雅證述在卷（前開偵查卷第一一五頁、本院卷第二
    九頁參照）。又參酌被告事發時，正在案發地附近找尋停車
    位乙節，為被告所供陳，乙○○亦據此指摘被告。揆以臺北
    一般市區道路、巷弄停車困難，駕駛人在尋找停車位時，除
    行車速度不可能太快外，駕駛人也會眼觀四面、極力注意四
    周狀況，以避免錯失很不容易空出之停車位。綜合上開證言
    、供詞、經驗法則，足證被告駕車行經案發地點時，確實速
    度很慢，亦在路口減速並注意左右有無來車，且對周遭環境
    有加以注意，僅因乙○○車速過快，在不及注意時發生本案
    車禍。另按「汽車行駛至交岔路口，其行進、轉彎，應依左
    列規定：．．．二、車輛行至無號誌或號誌故障而無交通警
    察指揮之交岔路口，支線道車應暫停讓幹線道車先行。未劃
    分幹、支線或同為幹線道或支線道者，轉彎車應暫停讓直行
    車先行；如同為直行車或轉彎車者，左方車應暫停讓右方車
    先行。」為本案發生時之道路道路交通安全規則第一百零二
    條第一項第二款所明定。本案發生地為未繪設車道線之無號
    誌交岔路口，依上開規定，同為直行且為右方之被告車輛擁
    有路權，乙○○理應於該路口暫停讓被告車先行。被告在已
    盡一般人應注意之客觀注意義務，且信任在擁有路權，他人
    均能遵守上開規定之情形下，對於不可知且猝不及防之乙○
    ○違規行為，並無防免碰撞結果發生之可能性。是以，被告
    就本案車禍之發生縱有疏失，仍不構成刑法上之過失責任。
    被告所辯，可以採信。
  (三)被告就本案車禍並無過失已如前述，則乙○○有無因本案車
    禍受有傷害，即與被告是否構成犯罪無涉，爰不再贅論。
四、綜上所述，公訴人所舉之證據與所指出之證明方法尚未足使
    本院確信被告犯罪。此外，於本院應依職權調查證據之範圍
    內，又查無其他積極證據足證被告有何公訴人所指犯行，揆
    諸前開說明，不能證明被告犯罪，應為被告無罪之諭知。
據上論斷，應依刑事訴訟法第三百零一條第一項，判決如主文。
本案經檢察官蕭方舟到庭執行職務。
中　　華　　民　　國　　96　　年　　2　　月　  14 　  日
　　　　　　　　　交通法庭  審判長法  官  吳秋宏
                                  法  官  紀文惠
                                  法　官　姚念慈
以上正本證明與原本無異。
如不服本判決，應於判決送達後十日內，檢具繕本向本院提出上
訴狀上訴於臺灣高等法院。
　　　　　　　　　　　　　　　  　書記官　劉芸珊
中　　華　　民　　國　　96　　年　　2　　月　  14 　  日
